【裁判字號】    90,台上,3969
【裁判日期】    900628
【裁判案由】    違反毒品危害防制條例
【裁判全文】
最高法院刑事判決                                九十年度台上字第三九六九號
    上  訴  人  甲○○
    選任辯護人  劉秉鈞律師
右上訴人因違反毒品危害防制條例案件，不服台灣高等法院中華民國九十年四月十八
日第二審更審判決（八十九年度上更(一)字第一二四五號，起訴案號：台灣士林地方法
院檢察署八十八年度偵字第六三一○號），提起上訴，本院判決如左：
    主  文
原判決撤銷，發回台灣高等法院。
    理  由
本件原判決認定上訴人甲○○意圖營利，基於概括之犯意：(一)、民國八十八年六月十
六日零時十五分許，在台北市○○○路○段二三八號前，於其駕駛之ＡＰ－九七五○
號自用小客車上，以新台幣（下同）二千元之價格，非法販賣第二級毒品安非他命兩
包（共淨重一‧六三七○公克、驗餘淨重一‧五九一八公克）予吳燕翎，以賺取差價
營利。吳燕翎旋於同日零時三十分許，在上址前為埋伏之警察查獲，並扣得前開安非
他命二包，旋經吳燕翎供述而查悉上情，立即查獲甲○○，並在其身上扣得販賣安非
他命所得財物二千元與販賣毒品無關之八萬一千元。(二)、八十八年底及八十九年一月
五日，在台北縣汐止市○○路六十九號十一樓之六陳俊達住處，各以三千元及五千元
，販賣第二級毒品安非他命各二公克及三‧四公克予陳俊達。嗣陳俊達在上址為警查
獲，依警指示聯絡上訴人欲購買毒品，八十九年一月十五日凌晨二時許，上訴人依約
攜帶安非他命前往陳俊達上開住處，擬以一萬元之價格販賣予陳俊達之際，為警當場
查獲而未遂等情。因而撤銷第一審關於販賣第二級毒品部分之判決，改判論處上訴人
連續販賣第二級毒品罪刑，固非無見。
惟查：(一)、原判決認上訴人除販賣第二級毒品安非他命予吳燕翎外，尚有於八十八年
底及八十九年一月五日，先後二次販賣安非他命予陳俊達。然陳俊達於偵查中係供證
除向上訴人購買上開二次外，復陳稱：「有一次他 (即上訴人 )把安非他命藏在十一
樓的緊急照明燈上，之後看到我時再由緊急照明燈上拿下來給我，那時也是買一萬元
」，經訊以：「為何在警訊中你沒提到買一萬元﹖」時，則稱：「因為警察沒問到，
所以我都跟警察講三千到五千元，這一次我就沒說」 (見偵字第二二三九號卷第七九
頁 )，顯見其供證自行向上訴人購買安非他命之次數不止二次。而檢察官以上訴人販
賣安非他命予陳俊達部分，與經起訴販賣予吳燕翎部分有連續犯之裁判上一罪關係而
移請原審併案審理時，其移送併辦意旨書係記載上訴人「自八十八年十一月間起至八
十九年一月十五日凌晨二時許止，連續向他人購買安非他命，再以每次價格三千元、
五千元、八千元、一萬元不等之代價，販賣予陳俊達計五次」 (見前引卷第一一六頁
) 。原審僅就檢察官移請併辦之其中三千元、五千元等二次販賣安非他命部分併予審
判，其餘部分則恝置未論，自有調查未盡及判決理由不備之違誤。(二)、刑事訴訟法所
謂應調查之證據，並不限於具有認定犯罪能力之證據，其有關證據憑信性之證據，即
用以證明證據之信用性者，亦包括在內。吳燕翎於第一審及第二審分別陳稱其為警查
獲之安非他命係向「大頭」拿的，陳信宏於原審前審亦供稱「大頭」將毒品交給吳燕
翎時，其有陪同「大頭」在場。原判決雖以證人鄭建銘 (原判決誤載為鄭健銘 )即「
大頭」於原審前審供證陳信宏所言不實，其未販賣安非他命予吳燕翎，而認吳燕翎及
陳信宏前揭供述為無可採憑 (見原判決第六頁第三至十五行 )；然鄭建銘係供證：「
他 (即陳信宏 )說的不對，本案發生時我人在北所勒戒」 (見原審上訴卷第一○○頁
反面 )，而依卷附台灣高等法院公務電話紀錄所載：「查詢證人鄭建銘在戒治所戒治
之期間－北監名籍股鍾先生稱：鄭建銘自八十九年六月十三日入戒治所戒治」 (見前
引卷第一九八頁 )，顯見鄭建銘在原審所供八十八年六月十六日吳燕翎為警查獲持有
甫購入之二包安非他命時，其已在戒治所接受戒治云云，與卷證資料不相符合，則其
在原審前審供證之真實性如何，即非無疑，原審未詳予究明，遽予採信並資為不利於
上訴人論證之一，自嫌速斷。又原判決以陳俊達、張坤明偵查中之供證，為其認定陳
俊達在警察授意下，佯以電話向上訴人洽購安非他命之論據 (見原判決第五頁第四至
十二行 )，惟依陳俊達所供：「我電話中我沒講安非他命，我有跟他講要買一萬元，
因為坦克 (即上訴人 )以前當過警察，他非常小心，不可以在電話中講安非他命，否
則他會起疑」 (見偵字第二二三九號卷第七八頁 )，而張坤明係供陳：「所以陳俊達
聯絡好後，就跟警察講已跟甲○○聯絡好以一萬元的價錢」 (見前引卷第八一頁反面
) ，則陳俊達電洽上訴人之談話內容究係為何，是否足堪憑認確與販賣安非他命有關
，原審自應調查審認，方資為八十九年一月十五日凌晨二時許，上訴人有無販賣第二
級毒品未遂之判斷依據。乃原審僅憑陳俊達前後不一之供述，即認其在電話中係向上
訴人表示要購買一萬元之安非他命，不無可議。(三)、原審採憑法務部調查局測謊鑑定
，為上訴人有販賣安非他命論證之一。惟測謊鑑定，形式上須符合測謊基本要件，始
得賦予證據能力，且必實質上符合待證事實需求，始生測謊實體價值之判斷而得賦予
證明力，如未加區分測謊證據之屬性，即逕認具有證據能力，與證據法則自屬有違。
故測謊程序形式要件之檢驗，如：須受測人同意配合、依賴施測人員之技術與經驗、
測謊儀器須良好且運作正常、受測人身心及意識狀態須正常等項茍缺其一，即足以動
搖測謊整體結構而影響測謊結果之實質。本件測謊鑑定報告書僅記載採控制問題法之
鑑定結果 (見原審上訴卷第一三八頁 )，至就受測人受測時是否同意進行測謊及其當
時身心狀態、意識如何，施測人是否具備專業訓練資格，施測過程中所採檢測方法與
題組暨受測人對題組發問時反應之圖型紀錄，測謊儀器運作情形及施測環境有無干擾
等之鑑定經過事項，俱未記載，與刑事訴訟法第二百零六條第一項、第二百零八條第
二項之規定已有未合；且本件待證事實為上訴人有無販賣安非他命予吳燕翎、陳俊達
，而前揭測謊鑑定所擬發問題組為「有無販賣安非他命」或「有無拿安非他命給張坤
明等人吸食」，顯見該發問題組之內容製作失之廣泛、周延。則上開測謊鑑驗程序之
基本要件能否謂無瑕疵，即不無研求餘地。原審未依刑事訴訟法之規定命鑑定機關或
受囑託機關實施鑑定之人提出報告，即遽採該測謊鑑驗報告書為不利於上訴人之論證
，難認適法。(四)、上訴人迭於偵審中陳稱本件被訴販賣第二級毒品，與其另案被訴非
法販賣化學合成麻醉藥品而尚未確定之台灣士林地方法院檢察署八十五年度偵字第三
四一七號一案 (即台灣士林地方法院八十五年度訴字第一二三九號、原審八十九年度
上更(一)字第一○二七號 )有連續犯之裁判上一罪關係 (見偵字第二二三九號卷第八五
頁反面、第一一九頁，原審上訴卷第六九頁，更(一)卷第三六頁 )，原判決未就兩件是
否屬法律上同一案件之程序上理由予以說明，自嫌未洽而不足以昭折服。以上或為上
訴意旨所指摘，或為本院得依職權調查之事項，應認有發回更審之原因。
據上論結，應依刑事訴訟法第三百九十七條、第四百零一條，判決如主文。
中      華      民      國     九十     年      六      月    二十八    日
                              最高法院刑事第十庭
                                  審判長法官  陳  炳  煌
                                        法官  陳  正  庸
                                        法官  韓  金  秀
                                        法官  吳  信  銘
                                        法官  徐  文  亮
      右正本證明與原本無異
                                              書  記  官
中      華      民      國     九十     年      七      月      四      日
                                                                    ｍ


司法院資訊處製作；財團法人民間司法改革基金會備份。
